最高法院刑事判決　　　　　　　　　 110年度台上字第4962號
上　訴　人　林培倫


選任辯護人　劉曦光律師 
上　訴　人　莊証淮


選任辯護人　沈靖家律師　　　　　　
上列上訴人等因加重詐欺等罪案件，不服臺灣高等法院中華民國
110年5月27日第二審更審判決（109年度上更一字第201號；起訴
案號：臺灣新北地方檢察署105年度偵字第31621、33926、35941
號、106年度偵字第8281號），提起上訴，本院判決如下：
    主  文
上訴駁回。
    理  由
一、按刑事訴訟法第377 條規定，上訴於第三審法院，非以判決
    違背法令為理由，不得為之。是提起第三審上訴，應以原判
    決違背法令為理由，係屬法定要件。如果上訴理由書狀並未
    依據卷內訴訟資料，具體指摘原判決不適用何種法則或如何
    適用不當，或所指摘原判決違法情事，顯與法律規定得為第
    三審上訴理由之違法情形，不相適合時，均應認其上訴為違
    背法律上之程式，予以駁回。至原判決究有無違法，與上訴
    是否以違法為理由，係屬二事。
二、本件原審經審理結果，認為上訴人林培倫、莊証淮（下稱上
    訴人2 人）確有如其事實欄一所載犯行，因而撤銷第一審關
    於上訴人2 人部分之科刑判決，改判仍分別論處林培倫、莊
    証淮均犯三人以上共同詐欺取財罪刑（林培倫累犯，不加重
    其刑），依序宣處有期徒刑4 年、3年2月，以及諭知相關沒
    收（追徵）。已詳敘其憑以認定的理由，且其所為論斷，亦
    俱有卷存證據資料可資覆按，從形式上觀察，並無足以影響
    其判決結果之違背法令情事。
三、上訴人2人上訴意旨略以：
㈠、林培倫部分：
  ⒈林培倫從未承認於民國105 年5、6月間邀約莊証淮加入所屬
    詐欺集團（下稱詐欺集團），亦未供述承租新北市○○區○
    ○路000○0號6 樓處所（下稱中原路租屋處）。原判決竟說
    明、認定林培倫不爭執承租中原路租屋處供詐欺集團成員使
    用，以及林培倫邀約莊証淮加入詐欺集團擔任「車手頭」，
    有採證、認事違反證據法則及理由不備、矛盾之違誤。
  ⒉原判決以莊証淮於第一審審理時所為有利於林培倫之「證述
    」，與其在偵查中之「供述」不一致，即不採莊証淮於第一
    審審理時之「證述」，等同採取莊証淮於偵查中不利於己之
    「供述」而非「證述」，作為認定林培倫有共同加重詐欺犯
    行之依據，有適用證據法則不當之違誤。
  ⒊林培倫單純收受內裝有銀聯卡之包裹，並未收取、保管各「
    車手」所繳回給莊証淮之詐欺贓款。原判決既未說明暱稱「
    滿載而歸」、「洗車駿」之人，與本件加重詐欺取財犯行究
    有何關聯，即逕以林培倫與暱稱「滿載而歸」、「洗車駿」
    等人之對話內容，有疑似各「車手團」提領款項之對帳事宜
    及提到車手提領贓款之暗語（按「小車」係指詐欺集團所管
    控之「銀聯卡」、「台」係指「銀聯卡」之數量），作為認
    定林培倫係詐欺集團之指揮或係具主導地位者之依據，有適
    用證據法則不當及理由不備之違法。
  ⒋林培倫並非詐欺集團之主導者或重要幹部，亦無經手詐欺所
    得款項之情事，其犯罪所得僅新臺幣（下同）12萬元，相較
    於莊証淮實際犯罪所得15萬元，原判決對莊証淮只宣處有期
    徒刑3年2月，對林培倫卻宣處有期徒刑4 年，量刑顯然過重
    ，不符公平、比例及罪刑相當原則。
㈡、莊証淮部分：
    莊証淮祇是詐欺集團之成員，並非「車手頭」，其係為求農
    曆春節前交保返家團聚，不得不妥協，始於106年1月19日檢
    察官訊問時坦承係「車手頭」，其所為供述並非出於本意。
    原判決單憑莊証淮於偵審中之自白，而未敘明有何補強證據
    可佐，逕認莊証淮係詐欺集團之「車手頭」，有理由不備之
    違誤。
四、本院查：
㈠、證據之取捨與事實之認定，為事實審法院之職權，倘其採證
    認事並不違背證據法則，即不得任意指為違法；又證據之證
    明力如何，由事實審法院本於法的確信，自由判斷之，此項
    自由判斷之職權行使，苟係基於吾人日常生活之經驗，而未
    違背客觀上應認為確實之定則，即無不可，觀諸刑事訴訟法
    第155條第1項規定可明。從而，如已敘述其何以為此判斷之
    理由者，自不容漫指為違法，而據為適法之第三審上訴理由
    。
    各種供述證據，無論係被告或共犯的自白及無以上關係之一
    般證人指述，均屬各自獨立的證據方法，各該證據方法並非
    絕對不能互為補強證據，此乃屬證據證明力範疇。共犯之供
    述固不得作為認定犯罪之唯一證據，而須以補強證據證明其
    確與事實相符，然所謂補強證據，並非以證明犯罪構成要件
    之全部事實為必要，不問其為直接證據、間接證據，或係間
    接事實之本身即情況證據，倘其得以佐證供述之犯罪非屬虛
    構，能予保障所自白事實之真實性，即已充分而得為補強證
    據。又得據以佐證者，雖非直接可以推斷該被告所實行之犯
    罪，但以此項證據與陳述者之指述為綜合判斷，若足以認定
    犯罪事實者，仍不得謂其非屬補強證據。
    原判決不採林培倫所持單純收受包裹，未收取詐欺所得贓款
    ，其非詐欺集團之要角；莊証淮所持其非詐欺集團「車手頭
    」之辯解，已說明、指駁：
  ⒈扣案林培倫之隨身碟中有關「銀聯卡」名冊之電子檔案，有
    與警方在第一審共同被告黃郁明處扣得「銀聯卡」相同持有
    人之卡片資料；指揮「車手」持用「銀聯卡」提領詐欺所得
    款項之「好運企業有限公司遊戲規則」記載「洗車」即查詢
    餘額時機、次數等，用以提醒「車手」提領贓款應注意之事
    項，以及相關懲處規範；用以說明所提供以「銀聯卡」提領
    犯罪所得之服務內容；大陸地區司法機關多種關防章戳、「
    中華人民共和國上海市人民檢察院批准逮捕決定書」、「拘
    捕令」、「人民法院刑事裁判主文公告」之電子檔案，暨「
    中國＿銀行帳戶管理中心，您好請問您是＿先生／小姐，我
    銀行剛剛有接收到＿商城的加急文件傳真說明您這裡有一筆
    分期批發商業務要辦理取消是嗎？」等顯為詐欺集團用以詐
    欺民眾之話術劇本之電子檔案，均係詐欺集團用以詐欺不特
    定民眾之工具，以及遂行順利提領取得贓款所需之資料。又
    扣案林培倫之算命紙3 張，其上記載：「好運公司：林培倫
    、李仲凱、謝漢倫可以一起合作，會漸入佳境」、「陳浩雲
    80（弱），耳根子軟易被影響、利誘」、「黃郁明80年注意
    黃Mr. 出賣，閃自己的危險不管他人（自私型）」等攸關詐
    欺集團成員特質之評估內容。可見林培倫掌握詐欺集團之營
    運及管理，於詐欺集團具有一定地位，對於詐欺集團成員所
    為各犯行，均有所掌握且知悉，其與詐欺集團成員就其所為
    提領詐欺所得贓款犯行，具有犯意聯絡及行為分擔。
  ⒉林培倫於偵查中供稱：其在「TELEGRAM」暱稱「冥王」與莊
    証淮聯繫，通知其領取銀聯卡等語，與警方勘驗扣案林培倫
    持用原判決附表五編號5 手機「TELEGRAM」通訊資料相符。
    又莊証淮於偵查及第一審審理時坦承：其收取「車手」領取
    之款項，於扣除其等報酬後，均交付至中原路租屋處保險箱
    內等語。莊証淮既由林培倫招攬參與詐欺集團，林培倫自知
    悉莊証淮之工作內容，而中原路租屋處係提供莊証淮交付詐
    欺所得款項，林培倫辯稱：其未收取莊証淮所放置於保險箱
    內款項云云，自難採信。至莊証淮於第一審審理時證稱：其
    未將款項交給林培倫云云，然中原路租屋處係莊証淮於收集
    「車手」提領款項後繳回詐欺集團之處所，衡以莊証淮於第
    一審審理時曾否認係「車手頭」，其於第一審審理時作證自
    不可能承認其將收取自各「車手」之贓款統一交給林培倫。
    參以莊証淮於第一審審理時曾坦承檢察官起訴之犯罪事實，
    甚至認罪，可見莊証淮就其犯行所述不一，其於第一審審理
    時所為上開有利於林培倫之證述，應係迴護林培倫，尚難採
    信等旨。
    稽之：⑴林培倫於第一審（106年5月18日、8月7日、107年6
    月22日、11月8日、12月6日）及更一審（110年2月3日、5月
    6 日）審理時，除否認其係詐欺集團之首謀外，對於其餘起
    訴及併案審理之事實（按指負責招攬「車手」莊証淮等人，
    於收受內有「銀聯卡」包裹後，通知莊証淮領取並轉交予各
    「車手」前去提款，「車手」提款後交給莊証淮彙總，莊証
    淮扣除其等報酬後，將款項放置於中原路租屋處之保險箱內
    ，再由林培倫「收取」），或承認，或表示無意見，甚或認
    罪。⑵莊証淮除於106年1月19日坦承其負責「管理車手」及
    「取水」，猶先後於105 年11月25日檢察官訊問、檢察官聲
    請羈押由第一審法院法官訊問時，坦承其負責「取水」及「
    管理車手」黃郁明、莊侑龍、陳浩雲、梁賀翔等人，於第一
    審審理時（於106年4月27日、8月7日、107年6月22日行準備
    程序，108 年12月11日、18日審判期日），或坦承犯行，或
    表示認罪，並無莊証淮上訴意旨所指係為交保才坦承是「車
    手頭」之情形。參以林培倫於第一審審理時證稱：莊証淮管
    理旗下「車手」，包括「收水」的錢也都是給莊証淮收取等
    語。經核林培倫、莊証淮所述上情，互核並無不合，尚無林
    培倫、莊証淮上訴意旨指摘祇以莊証淮自白作為認定其2 人
    犯行依據之情形。至原判決援引林培倫與暱稱「滿載而歸」
    、「洗車駿」之對話，僅在說明其等對話用語，與扣案林培
    倫光碟內所見暗語一致，並非以之作為認定林培倫參與本件
    加重詐欺犯行之事證。
    原判決所為論斷說明，與所憑卷內事證並無不符，亦與經驗
    法則、論理法則無違，自不容任意指為違法。上訴人2 人上
    訴意旨泛指原判決採證違反證據法則、調查職責未盡及理由
    不備、矛盾云云，難認有據，均非適法之第三審上訴理由。
㈡、量刑係法院就繫屬個案犯罪之整體評價，為事實審法院得依
    職權自由裁量之事項，倘其未逾越法律所規定之範圍，又未
    明顯違背正義，即不得任意指摘為違法。申言之，量刑判斷
    當否之準據，應就判決之整體觀察為綜合考量，不可摭拾其
    中片段，遽予評斷。
    原判決說明：考量林培倫受領內有「銀聯卡」之包裹，其與
    負責指揮「車手」之莊証淮均屬詐欺集團不可或缺之角色，
    衡以詐欺集團之分工，林培倫係詐欺集團在臺灣地區重要之
    接頭人物，負責收受銀聯卡及贓款，相較於負責收取車手提
    領贓款並將其所得款項交付林培倫之莊証淮，林培倫罪責較
    高，又林培倫雖承認客觀犯行，但否認擔任詐欺集團較重要
    角色等一切情狀，並參酌經第一審判刑確定之共同被告黃郁
    明等人所處之刑度，量處有期徒刑4 年。經核既未逾越法定
    刑度，亦無濫用權限，核屬原審量刑職權之適法行使。林培
    倫上訴意旨泛指原判決量刑過重云云，自非適法之第三審上
    訴理由。
五、本件上訴人2 人上訴意旨，無非係置原判決所為明白論斷於
    不顧，對於原審採證認事及量刑裁量權之職權行使，徒以自
    己說詞，任意指為違法，核與法律規定得為上訴第三審理由
    之違法情形，不相適合。應認本件上訴均為違背法律上之程
    式，予以駁回。
據上論結，應依刑事訴訟法第395條前段，判決如主文。
中    華    民    國   110   年     9    月     9     日
                  刑事第七庭審判長法  官  李  錦  樑  
                                  法  官  蔡  彩  貞  
                                  法  官  吳  淑  惠  
                                  法  官  邱  忠  義  
                                  法  官  林  孟  宜  
本件正本證明與原本無異
                                  書記官
中    華    民    國   110    年    9     月    23    日